【裁判字號】    95,訴緝,242
【裁判日期】    950516
【裁判案由】    偽造有價證券等
【裁判全文】
臺灣臺中地方法院刑事判決             95年度訴緝字第242號
公  訴  人  台灣台中地方法院檢察署檢察官
被      告  丙○○
                    國民
上列被告因偽造有價證券等案件，經檢察官提起公訴（93年度偵
字第11906 號），並經台灣彰化地方法院檢察署檢察官移請併案
審理（94年度偵緝字第254 號)， 經本院合議庭裁定，由受命法
官依法獨任進行簡式審判程序判決如下：
    主  文
丙○○共同偽造公印，處有期徒刑肆月，扣案之偽造之「戊○○
」之國民身分證壹張、未扣案偽造之「內政部印」公印壹個，均
沒收；又共同意圖供行使之用，而偽造信用卡，處有期徒刑壹年
貳月，扣案之偽造之戊○○之富邦商業銀行股份有限公司卡號00
00-0000-0000-0000號之信用卡壹張、信用卡簽帳單持卡人簽名
欄內偽造之「戊○○」署押壹枚、偽造之丁○○、乙○○印章各
壹枚、中華電信股份有限公司多功能○八○○服務租用╱異動申
請書之用戶名稱，新用戶簽章及委託人簽章欄上偽造之丁○○印
文、偽造之丁○○署押、偽造之乙○○印文、偽造之乙○○署押
各壹枚，均沒收；應執行有期徒刑壹年肆月，扣案之偽造之「戊○○」之國民身分證、偽造之戊○○之富邦商業銀行股份有限公
司卡號0000-0000-0000-0000號之信用卡各壹張、信用卡簽帳單
持卡人簽名欄內偽造之「戊○○」署押壹枚、偽造之丁○○、乙○○印章各壹枚、中華電信股份有限公司多功能○八○○服務租
用╱異動申請書之用戶名稱，新用戶簽章及委託人簽章欄上偽造
之丁○○印文、偽造之丁○○署押、偽造之乙○○印文、偽造之
乙○○署押各壹枚、未扣案偽造之「內政部印」公印壹個，均沒
收。
    事  實
一、丙○○素行不佳，前曾犯違反麻醉藥品管理條例、違反臺灣
    地區與大陸地區人民關係條例等罪（均未構成累犯），詎仍
    不知悔改。（一）、丙○○與姓名年籍均不詳綽號「阿勇」
    年約四十餘歲之成年男子、李易晉及許忠誌（另經臺灣高雄
    地方法院檢察署檢察官提起公訴）共同基於概括犯意之聯絡
    ，明知丁○○（其之國民身分證於民國（下同）九十一年三
    月中旬某日在雲林縣斗南鎮○○路某七─十一便利商店遺失
    ）及乙○○（其之國民身分證於九十一年五月間某日在某不
    詳處所遺失）之國民身分證各一枚係來路不明之贓物，竟仍
    於九十一年三月二十五日中午十二時許在台中縣太平市○○○路與十甲路口附近予以收受，復偽刻丁○○及乙○○之印
    章後，丙○○即連續先於九十一年三月二十五日下午十五時
    許持丁○○所遺失之國民身分證及偽刻之印章至中華電信股
    份有限公司南台中營運處（以下簡稱中華電信南台中營運處
    ），在多功能○八○○服務租用╱異動申請書之用戶名稱，
    新用戶簽章及委託人簽章欄上，以前開偽造之丁○○印章、
    偽蓋丁○○之印文並偽簽丁○○之署名後，交付中華電信公
    司人員申請租用0000000000號電話使用，而予以
    行使。丙○○復連續於九十一年三月二十七日下午十五時許
    持乙○○所遺失之國民身分證及偽刻之印章至中華電信南台
    中營運處，在多功能○八○○服務租用╱異動申請書之用戶
    名稱，新用戶簽章及委託人簽章欄上，以前開偽造之乙○○
    印章、偽蓋乙○○之印文並偽簽乙○○之署名後，交付中華
    電信公司人員申請租用0000000000號電話使用，
    而予以行使，足以生損害於丁○○、乙○○及中華電信公司
    。（二）、丙○○與杜世傑（由臺灣苗栗地方法院檢察署檢
    察官另行偵辦）共同基於偽造國民身分證及偽造公印文之犯
    意聯絡，於九十二年四月二十三日左右在台中市○○路附近
    十字路口旁，丙○○將其大頭照交給杜世傑後，在不詳時地
    將戊○○之年籍資料（身分證統一編號：Ｚ0000000
    00號、六十四年六月十日生、住台北縣新莊市○○里○○
    路七十八號）抄錄在其所偽製之空白國民身分證上，加蓋不
    詳時地偽造之「內政部印」公印之公印文，再將丙○○之相
    片黏貼於該國民身分證上，偽造完成「戊○○」之國民身分
    證一張。杜世傑乃於同年五月四日下午十七時許在台中市○○路二十八之十五號附近之十字路口旁將偽造完成戊○○國
    民身分證交予丙○○，足以生損害於「戊○○」本人及戶政
    機關對於國民身分證核發與管理之正確性。（三）、丙○○
    與杜世傑共同基於意圖供行使之用而偽造信用卡之犯意聯絡
    ，於前開時地由丙○○提供「戊○○」之姓名資料予杜世傑
    後，由杜世傑於不詳時、地，以不詳方式，偽造卡號為00
    00-0000-0000-0000 號之富邦商業銀行股份有限公司（以下
    簡稱富邦銀行）之「戊○○」之信用卡一張後，杜世傑於九
    十二年五月四日下午十七時許在台中市○○路二十八之十五
    號住處附近之十字路口旁將偽造完成之前開戊○○富邦銀行
    信用卡一張交給丙○○使用，丙○○取得該偽造之富邦銀行
    信用卡當日，旋基於前開偽造私文書之概括犯意，於信用卡
    背面偽簽「戊○○」署名，表明戊○○係有權使用該信用卡
    之人。嗣再與杜世傑共同基於行使偽造信用卡、及前開行使
    偽造私文書之概括犯意聯絡，於同日晚上十八時許，前往台
    中市○○路甲○○○○○，由丙○○持前開偽造之富邦銀行
    信用卡刷卡購物，並假冒「戊○○」名義，於一式二聯之信
    用卡簽帳單持卡人簽名欄內偽造「戊○○」署名一枚，完成
    簽帳單私文書之偽造，且留存第一聯後將第二聯交還店員，
    而持以行使，致不知情店員誤認係戊○○本人消費，而陷於
    錯，誤允其刷卡消費，並分別交付價值為新台幣（下同）五
    千五百七十九元、三千一百八十八元之貨品，丙○○購買上
    開貨品後，即將全部貨品交給杜世傑，丙○○則僅取得一瓶
    價值約四、五百元價位之洋酒作為報酬，足生損害於戊○○
    、富邦銀行及甲○○○○○。嗣因警方搜索王建中等人時，
    得知丙○○亦涉有嫌疑，旋於九十二年五月六日中午十二時
    三十分許前往台中縣太平市○○路二七四巷二十之七號丙○○住處，並當場在丙○○身上起出偽造之「戊○○」身分證
    一張及前揭偽造之富邦銀行之「戊○○」之信用卡一張，因
    而查悉上情。
二、案經內政部警政署刑事警察局移請台灣苗栗地方法院檢察署
    檢察官呈請臺灣高等法院臺中分院檢察署檢察長核轉臺灣臺
    中地方法院檢察署檢察官偵查起訴，並經高雄市政府警察局
    報請台灣高雄地方法院檢察署檢察官簽請台灣高等法院檢察
    署檢察長令轉台灣彰化地方法院檢察署檢察官移請併案審理
    。
    理  由
一、按除被告所犯為死刑、無期徒刑、最輕本刑為三年以上有期
    徒刑之罪或高等法院管轄第一審案件者外，於前條第一項程
    序進行中，被告先就被訴事實為有罪之陳述時，審判長得告
    知被告簡式審判程序之旨，並聽取當事人、代理人、辯護人
    及輔佐人之意見後，裁定進行簡式審判程序，刑事訴訟法第
    二百七十三條之一第一項定有明文。本件被告所犯係死刑、
    無期徒刑、最輕本刑為三年以上有期徒刑以外之罪，其於準
    備程序中就被訴事實為有罪之陳述，且經審判長告知被告簡
    式審判程序之旨，並聽取公訴人及被告之意見後，本院合議
    庭認為適宜而裁定由受命法官獨任進行簡式審判程序，合先
    敘明。
二、訊據被告丙○○對於上揭事實坦承不諱，核與被害人丁○○
    、乙○○所指述及同案被告李易晉、許忠誌等人之供述之情
    節相符，並有扣案如事實欄所載之偽造之「戊○○」之國民
    身分證、偽造之戊○○之富邦銀行卡號0000-0000-0000-000
    0號之信用卡各一張、財團法人聯合信用卡處理中心九十三
    年七月二十六日（九三）聯卡會計字第三七三號函所檢附之
    信用卡簽帳單、信用卡遭盜刷之明細、中華電信股份有限公
    司多功能○八○○服務租用╱異動申請書均影本二份、乙○○及丁○○國民身分證影本各壹份在卷足資佐證。此外，扣
    案之「戊○○」國民身分證，經送請內政部警政署刑事警察
    局鑑驗結果：送鑑「戊○○」國民身分證之「內政部印」、
    印刷字體及底文圖案，與樣張不相符，判係為偽造等語，亦
    有內政部警政署刑事警察局九十三年十月十一日刑鑑字第○
    九三○一六二八七五號鑑驗通知書一份在卷可憑。且經調閱
    全國姓名有「戊○○」之個人基本資料，並無與之相同年籍
    及國民身份證字號之人，此有法務部戶役政連結作業系統在
    卷可參，足徵「戊○○」之國民身分證及其上之「內政部印
    」公印文確為偽造無訛。足認被告丙○○自白，核與事實相
    符，堪予採信，事證至臻明確，被告丙○○犯行均洵堪認定
    。
三、按信用卡依其電磁紀錄經機器處理後所顯示之符號，足以表
    示發卡銀行依發卡序號供給信用予持卡人用意之證明，依刑
    法第二百二十條第二項之規定，信用卡具有準私文書之性質
    。又在信用卡背面持卡人簽名處簽名，依特約係表示確認該
    信用卡之持卡人究為何人，與該信用卡上所載錄之持卡人相
    關電磁資料相配合，具有表示信用卡之簽名者於信用卡有效
    期間內，有權使用該信用卡之辨識及證明之意思表示，故為
    依特約表示一定用意之證明，是若行為人在他人已偽造完成
    之信用卡背面偽造簽名，依刑法第二百二十條第一項規定應
    屬偽造準私文書。再按，持卡人在信用卡簽帳單上之客戶簽
    名欄簽名後交還特約商店，係表示持卡人確認簽帳單上記載
    之交易標的及金額並表示負責，及向發卡銀行請求撥付消費
    款項予特約商店之意，是該簽帳單含有收據及請款單之性質
    ，屬刑法第二百十條之私文書。再持信用卡交易，基本上於
    信用卡中心不依契約給付持卡人所消費之帳款予特約商店時
    ，持卡人對於特約商店仍直接負有給付價金義務，從而持信
    用卡交易與通常之買賣，並無差異，僅在價金給付上由發卡
    銀行經由信用卡中心代為付帳，而發卡銀行經由信用卡中心
    給付特約商店價金時，則事後之權利關係發生變動，亦即由
    持卡人對於發卡銀行負擔給付價金債務而已，是持卡人與特
    約商店間之交易，乃係以信任關係為基礎的繼續性信用販賣
    契約，倘持卡人並無支付價金之意思與能力，向特約商店提
    示信用卡消費，係屬對特約商店店員施行詐欺；持信用卡交
    易後，店員交付予持卡人簽名之簽帳單係一式三聯或一式二
    聯，其中第一聯由持卡人簽名後（同時複寫第二、三聯），
    即由特約商店交持卡人收執，係表明持卡人同意依照信用卡
    使用約定，一經使用或訂購物品均應按所示之全部金額，付
    款予發卡銀行，故持卡人於該簽帳單簽名之用意與票據背書
    大致相同，皆係對所簽之金額表示負責之意，具有私文書之
    性質，其中第二聯、第三聯則由持卡人提出交付予特約商店
    ，特約商店將第二聯存查，第三聯則轉交由聯合信用卡中心
    存查。茲查我國政府有鑒於台灣地區偽造信用卡消費詐財之
    案件屢見不鮮，為求有效遏止此一歪風之漫延，並對於犯罪
    者施以較高刑度之處罰，迎頭棒嚇並儆效尤，乃增訂刑法第
    二百零一條之一意圖供行使之用，而偽造、變造信用卡、金
    融卡、儲值卡或其他相類作為簽帳、提款、轉帳或支付工具
    之電磁紀錄物者，處一年以上七年以下有期徒刑，得併科三
    萬元以下罰金。行使前項偽造、變造之信用卡、金融卡、儲
    值卡或其他相類作為簽帳、提款、轉帳或支付工具之電磁紀
    錄物，或意圖供行使之用，而收受或交付於人者，處五年以
    下有期徒刑，得併科三萬元以下罰金之規定，並於九十年六
    月二十日經總統公布施行。是核被告丙○○前開所為，係犯
    刑法第三百四十九條第一項之收受贓物罪、同法第二百十六
    條、第二百十條之行使偽造私文書罪、同法第二百十六條、
    第二百二十條第一項、第二百十條之行使偽造私文書罪、同
    法第二百十八條第一項偽造公印及公印文罪、及同法第二百
    十二條之偽造特種文書罪、同法第二百零一條之一第一項之
    意圖供行使之用而偽造信用卡罪、第二項前段之行使偽造信
    用卡罪。其中被告行使偽造信用卡部分，原係同時觸犯刑法
    第二百零一條之一第二項前段之行使偽造信用卡罪，當中當
    然含有詐欺之性質，毋庸再論以普通詐欺罪，併此敘明。被
    告丙○○犯罪事實欄一之（一）部分之偽造丁○○及乙○○
    印章之犯行係偽造私文書之部分行為，其偽造私文書後復持
    以行使，偽造之低度行為應為行使之高度行為所吸收，均不
    另論罪。其所犯刑法第三百四十九條第一項之收受贓物罪、
    同法第二百十六條、第二百十條之行使偽造私文書罪之二罪
    間，有方法結果之牽連關係，為牽連犯，應從一重之刑法第
    二百十六條、第二百十條之行使偽造私文書罪處斷。被告丙○○犯罪事實欄一之（二）部分之偽造公印文犯行，應為偽
    造公印之情節較重犯行所吸收，不另論罪。其所犯之刑法第
    二百十八條第一項偽造公印罪、及同法第二百十二條之偽造
    特種文書罪之二罪間，有方法結果之牽連關係，為牽連犯，
    應從一重之刑法第二百十八條第一項偽造公印罪處斷。被告
    丙○○犯罪事實欄一之（三）部分之被告丙○○行使偽造信
    用卡罪之低度行為應為意圖供行使之用而偽造信用卡之高度
    行為所吸收，不另論罪。被告丙○○先在偽造之信用卡背面
    持卡人簽名處冒簽「戊○○」之名，係屬偽造「準私文書」
    ，其後復持該偽造之信用卡以行使，偽造之低度行為應為行
    使之高度行為所吸收，亦不另論罪。被告丙○○偽造「該偽
    造信用卡之名義人『戊○○』之署名於簽帳單上之行為應為
    偽造屬私文書性質之簽帳單之階段行為，偽造屬私文書之簽
    帳單後，復持以行使，偽造之低度行為應為行使之高度行為
    所吸收，亦不另論罪。被告丙○○與姓名年籍均不詳綽號「
    阿勇」年約四十餘歲之成年男子、李易晉及許忠誌間，就上
    開犯罪事實欄一之（一）部分之犯行，有犯意之聯絡及行為
    之分擔，均為共同正犯。被告丙○○與杜世傑間，就上開犯
    罪事實欄一之（二）部分之偽造公印犯行，就上開犯罪事實
    欄一之（三）部分之偽造信用卡犯行，均有犯意之聯絡及行
    為之分擔，均為共同正犯。被告丙○○先後多次行使偽造私
    文書之犯行（即犯罪事實欄一之（一）、犯罪事實欄一之（
    三）部分之偽造私文書犯行），時間緊接，犯罪構成要件又
    復相同，顯係基於概括之犯意為之，為連續犯，爰依刑法第
    五十六條之規定以一罪論。公訴人移請併案審理部分（即犯
    罪事實欄一之（一）部分）所犯之刑法第二百十六條、第二
    百十條之行使偽造私文書罪與起訴書論罪科刑部分（即犯罪
    事實欄一之（三）部分）所犯之刑法第二百十六條、第二百
    十條之行使偽造私文書罪間為連續犯，屬裁判上一罪關係，
    依審判不可分之原則，亦為起訴效力所及，自為本院審理論
    究範圍，併予敘明。被告丙○○所犯上開刑法第二百十六條
    、第二百十條之行使偽造私文書罪、同法第二百零一條之一
    第一項之意圖供行使之用而偽造信用卡罪之二罪間，有方法
    結果之牽連關係，為牽連犯，應從一重之刑法第二百零一條
    之一第一項之意圖供行使之用而偽造信用卡罪處斷。被告丙○○所犯上開刑法第二百十八條第一項偽造公印罪、及同法
    第二百零一條之一第一項之意圖供行使之用而偽造信用卡罪
    ，犯意各別，犯罪構成要件不同，應予分論併罰。爰審酌被
    告丙○○犯罪之動機、目的、手段、品行不佳，詳如前述，
    此有台灣台中地方法院檢察署刑案資料查註紀錄表一份在卷
    可按、犯罪後迄今仍未與被害人富邦銀行、丁○○、乙○○
    、中華電信公司等達成民事和解，取得諒解，所生危害甚鉅
    ，惟犯罪後坦認罪愆，頗具悔意等一切情狀，從輕分別量處
    如主文所示之刑，並定其應執行刑，以資懲儆。扣案之偽造
    之戊○○之富邦商業銀行股份有限公司卡號0000-0000-0000
    -0000 號之信用卡一張（背面偽造之「戊○○」署押，因信
    用卡已沒收，無須再諭知沒收），依刑法第二百零五條規定
    ，不問屬於犯人與否，應依法併予宣告沒收之。信用卡簽帳
    單持卡人簽名欄內偽造之「戊○○」署押一枚、偽造之丁○○、乙○○印章各一枚、中華電信股份有限公司多功能○八
    ○○服務租用╱異動申請書之用戶名稱，新用戶簽章及委託
    人簽章欄上偽造之丁○○印文、偽造之丁○○署押、偽造之
    乙○○印文、偽造之乙○○署押各一枚、未扣案偽造之「內
    政部印」公印一個，雖未據扣案，惟並無證據證明業已滅失
    ，均依刑法第二百十九條規定，不問屬於犯人與否，應依法
    併予宣告沒收之。另扣案之偽造之「戊○○」之國民身分證
    一張，則為被告因犯罪所得之物，且屬被告所有，爰亦依法
    併予宣告沒收之。
據上論斷，應依刑事訴訟法第二百九十九條第一項前段、第二百
七十三條之一第一項、刑法第二十八條、第二百零一條之一第一
項、第二百十六條、第二百二十條第一項、第二百十條、第二百
十二條、第二百十八條第一項、第三百四十九條第一項、第五十
五條、第五十一條第五款、第九款、第十款、第三十八條第一項
第三款、第二百零五條、第二百十九條、罰金罰鍰提高標準條例
第一條前段，判決如主文。
中    華    民    國    95    年    5     月    16    日
                  刑事第八庭    法  官  洪俊誠
以上正本證明與原本無異。
如不服本判決，應於判決送達後十日內向本院提出上訴狀，上訴
於臺灣高等法院臺中分院(須附繕本)。
                                書記官  蕭榮峰
中    華    民    國    95    年    5     月    16    日
附錄論罪科刑實體法條文：
刑法第二百零一條之一（偽造變造有價證券供行使罪）：
意圖供行使之用，而偽造、變造信用卡、金融卡、儲值卡或其他
相類作為簽帳、提款、轉帳或支付工具之電磁紀錄物者，處一年
以上七年以下有期徒刑，得併科三萬元以下罰金。
行使前項偽造、變造之信用卡、金融卡、儲值卡或其他相類作為
簽帳、提款、轉帳或支付工具之電磁紀錄物，或意圖供行使之用
，而收受或交付於人者，處五年以下有期徒刑，得併科三萬元以
下罰金。
刑法第二百十條（偽造變造私文書罪）：
偽造、變造私文書，足以生損害於公眾或他人者，處五年以下有
期徒刑。
刑法第二百十二條（偽造變造特種文書罪）：
偽造、變造護照、旅券、免許證、特許證及關於品行、能力服務
或其他相類之證書、介紹書，足以生損害於公眾或他人者，處一
年以下有期徒刑、拘役或三百元以下罰金。
（罰金部份業經提高十倍為三千元）
刑法第二百十六條（行使偽造變造或登載不實之文書罪）：
行使第二百十條至第二百十五條之文書者，依偽造、變造文書或
登載不實事項或使登載不實事項之規定處斷。
刑法第二百十八條（偽造盜用公印或公印文罪）：
偽造公印或公印文者，處五年以下有期徒刑。
盜用公印或公印文足以生損害於公眾或他人者，亦同。
刑法第二百二十條：
在紙上或物品上之文字、符號、圖畫、照像，依習慣或特約，足
以為表示其用意之證明者，關於本章及本章以外各罪，以文書論
。
錄音、錄影或電磁紀錄，藉機器或電腦之處理所顯示之聲音、影
像或符號，足以為表示其用意之證明者，亦同。
稱電磁紀錄，指以電子、磁性或其他無法以人之知覺直接認識之
方式所製成之紀錄，而供電腦處理之用者。
刑法第三百四十九條（普通贓物罪）：
收受贓物者，處三年以下有期徒刑、拘役或五百元以下罰金。
（罰金部份業經提高十倍為五千元）
搬運、寄藏、故買贓物或為牙保者，處五年以下有期徒刑、拘役
或科或併科一千元以下罰金。
（罰金部份業經提高十倍為一萬元）
因贓物變得之財物，以贓物論。
刑法第二百零五條：
偽造、變造之有價證券、郵票、印花稅票、信用卡、金融卡、儲
值卡或其他相類作為提款、簽帳、轉帳或支付工具之電磁紀錄物
及前條之器械原料及電磁紀錄，不問屬於犯人與否，沒收之。
刑法第二百十九條：
偽造之印章、印文或署押，不問屬於犯人與否，沒收之。


司法院資訊處製作；財團法人民間司法改革基金會備份。
